臺灣屏東地方法院刑事判決　　　　　　　　　　　　　九十年度易字第一一五二號
　　公　訴　人　臺灣屏東地方法院檢察署檢察官
　　被　　　告　甲○○
右列被告因傷害案件，經檢察官提起公訴（九十年度偵緝字第００七二號），本院判
決如左：
     主  文
甲○○無罪。
     理  由
一、公訴意旨略以：被告甲○○於民國（下同）八十八年十月九日上午十一時許，在
    屏東縣鹽埔鄉○○路二十、二十二號前，因見乙○○與其弟丙○○發生爭執，為
    協助丙○○抗禦乙○○（起訴書誤繕為丙○○），乃基於傷害之犯意，持不明器
    物，毆擊乙○○後枕部等部位，致乙○○鑑受有頭頂裂傷等傷害。因認被告甲○○涉有刑法第二百七十七條第一項傷害罪嫌云云。
二、按犯罪事實應依證據認定之，無證據不得推定其犯罪事實，不能證明被告犯罪者
    ，應諭知無罪之判決，刑事訴訟法第一百五十四條、第三百零一條第一項分別定
    有明文。又犯罪事實之認定，應憑真實之證據，倘證據是否真實尚欠明確，自難
    以擬制推測之方法，為其判斷之基礎。且認定犯罪事實之證據係指足以認定被告
    確有犯罪行為之積極證據資料而言，該項證據自須適合於被告犯罪事實之認定，
    始得採為斷罪資料。故刑事訴訟上之證明資料，無論其為直接或間接證據，均須
    達於通常一般人均不致有所懷疑，而得確信其為真實之程度，始得據為有罪之認
    定，若關於被告是否犯罪之證明未能達此程度，而有合理懷疑之存在，致使無從
    形成有罪之確信，根據罪證有疑，利於被告之證據法則，即不得據為不利被告之
    認定（最高法院五十三年臺上字第六五六號、二十九年上字第三一０五號、七十
    六年度臺上字第四九八六號及三十二年上字第六七號判例參照）。又被害人之陳
    述如無瑕疵，且就其他方面調查又與事實相符，固足採為科刑之基礎，倘其陳述
    尚有瑕疵，則在未究明前，遽採為論罪科刑之根據，即難認為適法（最高法院六
    十一年台上字第三０九九號判例參照）。
三、再按測謊鑑定，係依一般人在說謊時，會產生遲疑、緊張、恐懼、不安等心理波
    動現象，乃以科學方法，由鑑定人利用測謊儀器，將受測者之上開情緒波動反應
    情形加以紀錄，用以分析判斷受測者之供述是否違反其內心之真意而屬虛偽不實
    。故測謊鑑定，倘鑑定人具備專業之知識技能，復基於保障緘默權而事先獲得受
    測者之同意，所使用之測謊儀器及其測試之問題與方法又具專業可靠性時，該測
    謊結果，如就有利之供述，經鑑定人分析判斷有不實之情緒波動反應，依補強性
    法則，雖不得作為有罪判決之唯一證據，但非無證據能力，仍得供裁判之佐證，
    其證明力如何，事實審法院有自由判斷之職權；反之，若其有利之供述，經鑑定
    並無任何虛偽供述之情緒波動反應，又無其他合法之積極證據足以證明該部分之
    犯罪事實時，即可印證其真實性，非不得為有利於受測者之認定。且測謊之鑑驗
    ，係就受測人對相關事項之詢答，對應其神經、呼吸、心跳等反應而判斷，其鑑
    驗結果雖顯示被告就不利問題之回答均呈說謊反應，惟因受測者是否呈說謊反應
    ，係依據測謊機紀錄受測者，對問題關心程度所呈現之呼吸、血壓脈搏及皮膚電
    阻等生理反應來分析研判，則以受測者即被告對其切身清白與否之關注，刑事案
    件更涉及是否須負擔刑責，其心理上之負擔實不免影響及呼吸、血壓等反應，況
    有時亦因受測人之生理、心理因素而受影響，該鑑驗結果固可為審判之參考，但
    非為判斷之唯一及絕對依據，鑑驗結果是否可採，應由法院斟酌取捨，尚難僅憑
    該測試結果遽入被告於罪（最高法院八十八年度台上字第二九三六號、八十七年
    度台上字第三九二八號、第三三三九號、八十五年度台上字第五七九一號、八十
    二年度台上字第三五號判決參照）。
四、公訴人認被告甲○○涉有刑法第二百七十七條第一項傷害罪嫌，無非係以上開事
    實業據告訴人乙○○指述甚詳，復有告訴人之驗傷診斷書一紙在卷可稽，且被告
    於接受法務部調查局測謊時有說謊反應，亦有該局九十年八月十三日（九十）陸
    （三）字第九０一三三九一六號鑑定通知書一紙附卷可按，其傷害之犯行堪以認
    定為其論據。然訊據被告固坦承有於右揭時地在場，惟堅決否認涉有傷害犯行，
    辯稱：當天伊陪同戊○○送貨至丙○○所開設之藥房，適近中午十二時許，丙○○之妻楊富美挽留其二人吃午飯，伊與戊○○即進到該藥房後方用餐，丙○○則
    仍留在該藥房顧店，未幾，伊就聽到藥房前方有人在爭吵，即刻出外查看，適見
    告訴人手持一支鐵棒，正欲毆打丙○○，伊見狀就高喊「你要幹什麼」，豈知告
    訴人見此情，即轉身逃逸，並於逃逸中在該藥房外滑跤跌倒，伊並未毆打告訴人
    ，且因告訴人之指述致伊因而喪失工作，伊對告訴人存有忿忿不滿之感，故於接
    受測謊時方有情緒波動之現像等語。
五、茲查：
   （一）告訴人指述其於前開時日，確受有頭頂（一二×０‧五×一公分）裂傷、
         左胸八×十公分淺裂傷、左手肘挫傷瘀腫之傷害一情，核與證人即受理告
         訴人報案之屏東縣警察局里港分局新圍派出所警員丁○○證述：告訴人報
         案當時頭頂有受傷流血等語相符（見九十年度偵續字第一七號偵卷第四十
         二頁反面及本院九十年十一月十四日訊問筆錄），此外，復有同縣屏東市
         長雄醫院八十八年十月十日八八字第五七號診斷證明書一紙及照片一張附
         卷可憑，應堪採信。惟上開證人之證述、診斷證明書及照片僅能證明告訴
         人確有受傷之事實，至其傷勢如何造成，並無從據以論斷，合先敘明。
   （二）第查，告訴人於八十八年十月十日下午，至屏東地方法院檢察署按鈴申告
         時指稱：有一名受雇丙○○之人（據告訴人事後指稱，即為戊○○，如後
         述）以槍抵住其脖子，楊富美與另一名男子架住其雙手，另一人則與張聰
         鑑各持一把刀砍其頭頂，他們都有砍，之後其就立刻到新圍派出所報案云
         云（見八十八年度偵字第六七九九號偵卷第三頁，下稱偵字卷）；後於八
         十九年三月十四日偵訊時，卻又改稱：戊○○與丙○○架住其右手，楊富
         美與另一名男子（據告訴人事後指稱，即為被告，見偵字卷第八十二頁反
         面）架住其左手，丙○○即拿刀刺其頭部，之後，其即至派出所報案云云
         （見偵字卷十六頁反面）；其指述內容反覆不一，已堪生疑。再經查閱告
         訴人當日於前述醫院就診之病歷，其上卻載明略以：病人稱其因與人吵架
         ，遭對方自其後方用椅子毆打其頭部等語（見偵字卷第一一四頁正面）；
         及稱其為其胞弟拿大理石椅子由後敲擊其頭後枕部等詞（見偵字卷第一一
         九頁），核與告訴人上述關於其所受之傷害係遭丙○○或另一名男子持刀
         砍傷之指述不相吻合，且差異甚殊，衡情告訴人縱確係遭人持用器物毆擊
         頭部受傷而有意識不清之現像，但當不致連該器物性質究屬刀類或大理石
         椅子竟亦有混淆、認識不分之理，甚且，觀之告訴人當時之傷勢及其事後
         尚能在第一時間內自行騎車至派出所報案，並自行前往醫院就醫等情節，
         顯見其斯時意識清楚、行動自由，更無錯認其究係遭何物所毆擊受傷之理
         ，故告訴人此部分之指述，顯有矛盾不實之瑕疵可指。
   （三）再者，大理石之材質堅硬、沈重、不易破損等特徵，眾所周知，苟若告訴
         人之頭部確遭人持用大理石材質所作成之椅子所敲擊，則先姑且不論該椅
         子之大小，單以持用該椅子欲用以毆打告訴人之力量及揮舞時重力加速度
         所產生之力量，再加以前述大理石椅子之特徵，告訴人頭部縱未因此而受
         有頭骨破裂之重傷，卻亦不可能如告訴人所述僅受有頭頂（一二×０‧五
         ×一公分）裂傷之輕微傷害，況且，告訴人又自述該大理石椅子已因張聰
         鑑持用以毆打其頭部而粉碎（見九十年度偵續字第一七號偵卷第二八頁正
         面及本院九十年十月二十四日訊問筆錄），則用以毆打其頭部之堅硬大理
         石椅子尚且因而破裂，何以其頭部卻僅受有輕微裂傷？殊難令人想像，益
         徵告訴人前揭指述，亦有與事理不符之瑕疵，要無可信。
   （四）次查，證人戊○○於偵訊中證稱略以：當天伊因業務關係與被告同至證人
         丙○○所開設之藥房，丙○○留渠等吃午飯等語（見偵卷第十二頁）；於
         本院調查中證稱略以：當天伊自始至終均與被告在一起，並未見到被告毆
         打告訴人等語（見本院九十年十一月十四日訊問筆錄）；另證人丙○○於
         警訊中證稱略以：當天十二時許，伊與被告欲至伊家廚房吃午飯，由被告
         先行進入，稍後其轉身欲進入廚房時，告訴人手持一支鐵棍，欲打伊，伊
         叫一聲，被告即喊說「你要幹什麼」，告訴人就跑出外，自己跌倒撞了流
         血，並牽著機車就走了，其傷是自己跌倒所造成等語（見九十年度偵緝字
         第七二號偵卷第二十五頁反面），核與被告前開辯詞相符，足證被告辯稱
         其未毆打告訴人等語應堪採信，又案發現場距離新圍派出所僅約二、三分
         鐘之路程，於告訴人於離去後約半小時至一小時間，即有該所之員警即證
         人丁○○偕其另名同事同至現場調查，調查時發現僅有被告與丙○○在場
         ，但員警們並未立即開始訊問其二人，且同時亦未讓其二人交談，迨稍候
         方始要求其二人同往該所製作筆錄，而且製作筆錄時，其二人係由證人黃
         慶宗與其同事分別各自進行筆錄之製作一情，分據證人丁○○、丙○○及
         被告供述在卷，則被告與證人丙○○於告訴人離去後，僅有不到一小時之
         時間可資交談，而該時間之短暫，尚不足供被告與證人丙○○就事發經過
         有勾串之可能，是以，其二人於警訊中所為一致之陳述，若非共同親身經
         歷之事實，當無相同之理，顯徵被告前揭辯詞確與事實相符，應堪足信。
   （五）另被告雖為檢察官送請法務部調查局測謊，經該局採控制問題法、混合問
         題法測得被告稱：１、其未持槍抵住告訴人；２、當時告訴人未被打。有
         情緒波動反應，研判有說謊，有該局前開函文一紙附卷可稽，然如前所述
         ，以受測者即被告對其切身清白與否之關注，刑事案件更涉及是否須負擔
         刑責，其心理上之負擔實不免影響及呼吸、血壓等反應，況有時亦因受測
         人之生理、心理因素而受影響。且告訴人之指述顯有瑕疵，及被告所為確
         未毆打告訴人之辯解應係真實等情，均已如前述，自難僅以被告未通過測
         謊，而遽認被告即有公訴人所指之犯行。此外，本院復查無其他積極證據
         足認被告有公訴意旨所指傷害犯行，揆諸前述法條及判例意旨，即應為有
         利於被告之認定，為其無罪之諭知。
據上論斷，應依刑事訴訟法第三百零一條第一項，判決如主文。
本案經檢察官林津鋒到庭執行職務。
中      華      民      國      九十一      年      一      月    七    日
                                      臺灣屏東地方法院刑事第一庭
                                          法  官   潘正屏
                                                   楊中琪
                                                   林世民
右正本證明與原本無異。
對於本判決如有不服應於收受送達後十日內向本院提出上訴書狀上訴於台灣高等法院
高雄分院。
                                          書記官  薛慧茹
中      華      民      國     九十一      年      一      月    七    日
